【裁判字號】    99,交聲,3
【裁判日期】    990331
【裁判案由】    聲明異議
【裁判全文】
臺灣臺南地方法院交通事件裁定           99年度交聲字第3號
原處分機關  交通部公路總局嘉義區監理所麻豆監理站
異  議  人
即受處分人  甲○○
上列受處分人因違反道路交通管理處罰條例案件，對於交通部公
路總局嘉義區監理所麻豆監理站，民國98年12月15日所為之裁決
處分（處分案號：麻監裁罰字第裁75-C00000000號）聲明異議，
本院裁定如下：
      主  文
原處分撤銷。
甲○○不罰。
      理  由
一、原處分意旨略以：異議人甲○○駕駛第三人高志賓所有之車
    牌號碼KT7-026號重型機車（下稱系爭車輛），於民國98年
    9月22日18時54分許，於臺北縣板橋市亞東醫院捷運車站停
    車場旁之紅線地段停車，經臺北縣政府警察局板橋分局（以
    下稱舉發機關）員警以「停車位置不依規定」為由予以製單
    舉發。經第三人依道路交通管理處罰條例第85條第1項之規
    定向原處分機關即交通部公路總局嘉義區監理所麻豆監理站
    告知應歸責人為異議人，原處分機關遂以異議人違規事實明
    確，乃依道路交通管理處罰條例（下稱處罰條例）第56條第
    1項第9款，裁處異議人罰鍰新臺幣（下同）600元等語。
二、異議意旨略以：該日早晨6點將系爭車輛停放於臺北縣板橋
    市亞東醫院捷運站停車場內之停車格內，孰料異議人離去後
    ，於該日7時許，系爭車輛遭一男一女先後移出合法停車格
    中，以致於上揭時點遭舉發機關員警拖吊並舉發，該等事實
    原有亞東醫院捷運站監視錄影紀錄可考，惟異議人向臺北縣
    警察局板橋分局信義派出所員警尤英男要求調閱該監視錄影
    紀錄，卻遭尤英男警員以僅有相關單位方能調閱等語拒絕，
    異議人僅得請求本院代為查明真相等語，爰聲明異議，請求
    撤銷原處分。
三、按汽車駕駛人停車時，有下列情形之一者，處新臺幣600元
    以上1,200元以下罰鍰：九、停車時間、位置、方式、車種
    不依規定者，道路交通管理處罰條例第56條第1項第9款固有
    明文。惟按「犯罪事實應依證據認定之，無證據不得認定犯
    罪事實」；又「不能證明被告犯罪或其行為不罰者，應諭知
    無罪之判決」，有刑事訴訟法第154條第2項、第301條第1項
    明文。準此，認定不利於被告之事實，須依積極證據，苟積
    極證據不足為不利於被告事實之認定時，即應為有利於被告
    之認定，更不必有何有利之證據；且事實之認定，應憑證據
    ，如未能發現相當證據，或證據不足以證明，自不能以推測
    或擬制之方法，以為裁判基礎；而認定犯罪事實所憑證據，
    雖不以直接證據為限，間接證據亦包括在內；然而無論直接
    或間接證據，其為訴訟上之證明，須於通常一般之人均不致
    有所懷疑，而得確信其為真實之程度者，始得據為有罪之認
    定，若其關於被告是否犯罪之證明未能達此程度，而有合理
    性懷疑之存在時，事實審法院復已就其心證上理由予以闡述
    ，敘明其如何無從為有罪之確信，因而為無罪之判決，尚不
    得任意指為違法，最高法院分別著有30年上字第816號、40
    年臺上字第86號、76年臺上字第4986號等判例可資參照。而
    依道路交通管理處罰條例第89條規定，法院受理有關交通事
    件，準用刑事訴訟法之規定，前開規定及判例意旨自得適用
    於本件聲明異議案件。
四、本院審酌：
  (一)舉發機關以上揭事由舉發異議人，原處分機關據此裁處異議
    人600元罰鍰之事實，有原處分機關麻監裁罰字第裁75-C000
    00000號裁決書在卷可考，並有舉發機關曾以99年1月8日北
    縣警板交裁字第0990002412號函及99年2月12日北縣警板交
    裁字第0990006883號函檢送臺北縣政府警察局交通違規管理
    系統查詢表、舉發機關北縣警交大字第C00000 000號舉發通
    知單影本、製單員警王銘祥及舉發機關信義派出所員警尤英
    男之交通管理事件答辯報告書、工作紀錄簿、違規地點現場
    照暨違規採證照片（本院卷第27至32頁、第38至40頁）等件
    在卷可佐。
  (二)惟查，證人林嘉慶證稱：「我知道異議人被舉發未在規定停
    車位停車，因為我去臺北找異議人，我們去搭捷運，後來要
    去騎機車時才知道被拖吊了。領車時拖吊場的人告知可以找
    尋錄影帶的方式，我們再去向江子翠的站務人員反應，後來
    才請警方協助。當時錄影帶的內容是沒辦法看到車號，但是
    有看到異議人停好車後離開的畫面，因此可知系爭機車係停
    在圍牆裡面，異議人的車子是停在倒數第二個停車格，但在
    四天的停放過程當中，慢慢的被移動到最外面的車格出去，
    而且當時並不只有我們的車子被移出去。我們有叫警方來協
    同觀看，但是該名協同觀看員警要我們自己看，並說擷取光
    碟後再當證據用，之後沒有理會，只說要我們去異議。」等
    語綦詳（參本院卷第35頁正面及背面）。核與證人即警員尤
    英男警員證稱：申訴人甲○○於民國98年09月25日18時許由
    信義所巡邏員警吳崇暐陪同至亞東醫院捷運站調閱監視器，
    申請事由為機車遭人移置致遭違規拖吊等語相符，另臺北大
    眾捷運股份有限公司以99年3月5日北捷站字第09930829800
    號函表示「板橋分局信義所員警尤英男確曾於98年9月25向
    公司提出錄影資料申請，由車站站務人員協助傳真權責單位
    審核處理，惟因資訊傳遞過程未作審慎確認，致無法於15日
    期限內提供相關錄影資料與警方參考使用。」（本院卷第43
    頁）等語，依上開證據足認證人林嘉慶確實曾觀看監視錄影
    帶無訛，故該證人之證詞，應可認其為真實。
  (三)綜上所述，異議人既停放於合法停車格內，嗣後遭他人移出
    ，自屬不得歸責於異議人。原處分機關率然裁處異議人罰鍰
    600元，於法尚有未合，應由本院裁定將原處分撤銷，並另
    為異議人不罰之諭知，以資適法。
四、據上論斷，應依道路交通案件處理辦法第19條，裁定如主文
    。
中    華    民    國    99    年    3     月    31    日
                  交通法庭   法  官  廖建彥
以上正本證明與原本無異。
如不服本裁定應於送達後5日內向本院提出抗告狀（應附繕本）
。
                             書記官  吳揆滿
中    華    民    國    99    年    3     月    31    日

司法院資訊處製作；財團法人民間司法改革基金會備份。
